臺灣臺中地方法院民事判決　九十一年度簡上字第二七五號
　　上　訴　人　甲○○
　　法定代理人　乙○○
　　訴訟代理人　丙○○
右當事人間請求損害賠償事件，上訴人對於中華民國九十一年五月十日本院台中簡易
庭九十年度中簡字第二四七六號第一審判決提起上訴，本院判決如左：
    主      文
原判決關於命上訴人給付超過新台幣九萬七千二百二十二元本息部分，及訴訟費用裁
判均廢棄。
右廢棄部分，被上訴人在第一審之訴駁回。
其餘上訴駁回。
第一、二審訴訟費用由上訴人負擔十分之七，餘由被上訴人負擔。
    理      由
甲、上訴人方面：
    本件上訴人經合法通知，未於言詞辯論期日到場，惟據其前於準備程序及所提上
    訴狀所稱：
  壹、聲明：
    一原判決廢棄。
    二被上訴人在第一審之訴駁回。
  貳、陳述：除與原審判決書所載者相同茲予引用外，補稱：上訴人駕車行經閃紅燈
      路口，實有確認幹道車輛無任何車輛通行後，始行進入。不料肇事者何信宏酒
      後駕車並超速行駛此肇事路口，因煞車不及乃撞上上訴人所駕車輛之側門。惟
      承辦員警呂文益於處理系爭車禍時卻未製作筆錄，亦未檢測肇事者何信宏之酒
      精濃度，而逕稱肇事者何信宏於當日並未喝酒。
  參、證據：援用原審之立證方法。
乙、被上訴人方面：
  壹、聲明：駁回上訴。
  貳、陳述：引用原審判決書所載之陳述。
  參、證據：援用原審之立證方法。
    理      由
一、本件上訴人經合法通知，未於言詞辯論期日到場，核無民事訴訟法第三百八十六
    條所列各款情形，爰依被上訴人之聲請，由其一造辯論而為判決。
二、本件被上訴人起訴主張：上訴人於民國八十八年十月十八日下午七時三十分許，
    駕駛車牌號碼Ｈ５－００９３號自小客車沿台中市○○○路由東往西方向行駛，
    行經台中市○○○路與民權路口處，原應注意其行進方向設有閃光紅燈，應減速
    接近先停於交岔路口，禮讓幹道車先行後，認為安全時再行通過，且依當時情形
    亦無不能注意之情形，竟疏於注意而逕駛入該交岔路口，適有訴外人何信宏駕駛
    其母何廖秀玉所有並經被上訴人承保之車牌號碼Ｅ９－５９１０號自小客車，沿
    台中市○○路由北往南方向行經該路口，因煞車不及而發生碰撞，致被上訴人所
    承保之上開自小客車車頭嚴重凹損，經送修後計支出修理工資新台幣（下同）五
    萬九千七百元、零件費用十萬九千四百九十元，共計十六萬九千一百九十元，被
    上訴人業已理賠何廖秀玉其修理費用十六萬二千一百九十元，依保險法第五十三
    條規定，由被上訴人取得代位求償權，爰審酌上訴人駕車疏失程度，代位該被保
    險人行使對上訴人之侵權行為損害賠償請求權之法律關係，訴請上訴人給付十三
    萬五千三百五十二元，及自支付命令聲請狀繕本送達翌日（即九十年五月二十三
    日）起至清償日止，按年息百分之五計算之利息等語。上訴人則以：其駕車行經
    上開肇事路口，已先暫停觀察並無車輛往來始行進入，其並無過失，反係訴外人
    何信宏酒後駕車且超速行駛始為本件肇事之真正因素，況且本件車禍發生後，因
    雙方所駕車輛均有凹損，上訴人與訴外人何信宏已當場表示各自處理，被上訴人
    自不得再向上訴人請求賠償該承保車輛之修理費用等語置辯。
三、本件被上訴人主張：訴外人何信宏駕駛其所承保之車輛於八十八年十月十八日下
    午七時三十分許，行經台中市○○○路、民權路口處時，與上訴人所駕駛之車輛
    發生碰撞，致被上訴人所承保之車輛受損害，已以十六萬九千一百九十元之價格
    修復，其中工資為五萬九千七百元，零件費用為十萬九千四百九十元；而被上訴
    人所承保車輛之行進方向設有閃光黃燈、上訴人車輛行進方向設有閃光紅燈之事
    實，業據提出行車執照、汽車保險卡、估價單及統一發票等影本為證，並有本院
    依職權調取之道路交通事故調查報告表（含事故現場圖）、現場相片附卷可稽，
    復為上訴人所不爭執，應可認為真實。
四、至原審認定被上訴人承保之車輛係於八十八年一月二十九日領牌使用，現以十六
    萬九千一百九十元之價格修復，其中工資為五萬九千七百元，零件費用為十萬九
    千四百九十元，零件修復費用部分以新零件更換舊零件，折舊應予扣除。依行政
    院所頒布之「固定資產耐用年數表」及「固定資產折舊率表」之規定，小客車之
    耐用年數為五年，依定率遞減法每年折舊千分之三六九，本件汽車領照至被撞之
    日八十八年十月十八日計九個月（依營利事業所得稅結算申報查核準則，提列折
    舊以一年為計算單位，其使用期間未滿一年者，按實際使用月數相當於全年之比
    例計算之，不滿一月者，以一月計），依前述方法扣減，上開零件扣除折舊後之
    餘額為七萬九千一百八十九元（計算方式：109490×0.369×9/12＝30301元；
    000000－00000＝79189元，元以下四捨五入），連同工資五萬九千七百元，合計
    十三萬八千八百八十九元，此為可認定被上訴人承保車輛因毀損所減少之價額，
    此為兩造所不爭執，復有被上訴人提出之估價單、行車執照及統一發票等影本為
    證，應信為真正。
五、惟兩造對被上訴人承保車輛之駕駛人何信宏是否酒後駕車及其過失程度之輕重爭
    執甚烈，應有審究之必要。經查：
  (一)上訴人辯稱訴外人何信宏當時係酒後駕車乙節，已為被上訴人所否認。而上訴人
    所舉之證人何信宏已於原審審理時證稱：其當日並未喝酒等語；另上訴人所舉之
    證人即本件事故現場處理員警呂文益於原審審理時亦證稱：「本件是我到現場承
    辦的，如果遇到喝酒都會測，當時沒有測，所以當事人（指何信宏）沒有喝酒，
    ．．．」等語，是尚難以其二人之證詞證明訴外人信宏當時係酒後駕車。此外，
    上訴人並未舉出其他證據以實其說，故其所辯訴外人信宏當時係酒後駕車云云，
    即不足採。
  (二)再按汽車行駛至交岔路口，其行進應遵守燈光號誌，道路交通安全規則第一百零
    二條第一項第一款定有明文。又按閃光紅燈表示「停車再開」，車輛應減速接近
    ，先停止於交岔路口前，讓幹道車優先通行後，認為安全時，方得續行；閃光黃
    燈表示「警告」，車輛應減速接近，注意安全，小心通過，道路交通標誌標線號
    誌設置規則第二百十一條第一項第一款、第二款亦分別定有明文。本件車禍係發
    生於上開肇事路口之黃色網狀線內，訴外人何信宏所駕系爭車輛於碰撞後留有一
    點九公尺之胎痕，及該路口開闊視距良好，四周並無障礙物阻擋視線等情，此有
    上開道路交通事故調查報告表及現場照片在卷可稽。是倘若上訴人駕車行經該路
    口確曾暫停並觀察無車輛往來始行進入，衡情應無不能發現當時訴外人何信宏正
    駕駛系爭車輛進入該路口之情形，而仍與訴外人何信宏所駕車輛於上開肇事路口
    黃色網狀線內發生碰撞，顯見上訴人駕車行經該肇事路口，確疏未注意暫停禮讓
    幹道車先行並觀察無往來車輛、認為安全時始行駛入該路口之規定，顯有違道路
    交通安全規則第一百零二條第一項第一款之規定，自有過失。而訴外人何信宏於
    原審審理時稱：「我當時是閃黃燈，．．．沒有看到被告（即上訴人）駕車過來
    ，就發生碰撞」等語，依常理如訴外人何信宏駕車行經該路口時，有依規定減速
    接近，當不致不及發現對方來車即發生碰撞，可見訴外人何信宏駕車行經該肇事
    路口，確疏未注意減速接近，小心駛入該路口之規定，亦有違道路交通安全規則
    第一百零二條第一項第一款之規定，亦有過失。
六、按被保險人因保險人應負保險責任之損失發生，而對於第三人有損失賠償請求權
    者，保險人得於給付賠償金額後，代位行使被保險人對於第三人之請求權；但其
    所請求之數額，以不逾賠償金額為限。保險法第五十三條第一項定有明文。又按
    損害之發生被害人與有過失者，法院得減輕賠償金額，民法第二百十七條定有明
    文。本件上訴人駕車因過失而與被上訴人所承保之車輛發生碰撞，致被上訴人所
    承保之車輛受有損害，該被保險人何廖秀玉自得依民法第一百八十四條第一項前
    段及第一百九十六條之規定，請求上訴人賠償其所受之損害。本件被上訴人所承
    保之車輛因系爭車禍受損所減少之價額為十三萬八千八百八十九元；且駕駛該被
    保險車輛之訴外人何信宏就本件車禍之發生亦與有過失，前均已敘明，自應依過
    失相抵減輕上訴人之賠償金額。本院衡量上訴人駕車行經設有閃光紅燈之路口時
    未依規定暫停並觀察無車輛往來始行進入，而訴外人何信宏駕駛該被保險車輛行
    經設有閃光黃燈之路口時未依規定減速接近小心駛入等情事，認為以上訴人、被
    上訴人就車禍之發生應各負百分之七十、百分之三十責任。故被保險人何廖秀玉
    可請求上訴人賠償之數額自應依其過失程度予以酌減為九萬七千二百二十二元（
    計算式：138889×0.7＝97222元，元以下四捨五入）。而被上訴人既已依保險契
    約賠償被保險人何廖秀玉十六萬二千一百九十元，自得依保險法第五十三條規定
    ，於十六萬二千一百九十元之範圍內代位行使被保險人何廖秀玉對於上訴人之損
    害賠償請求權。
七、從而，被上訴人依保險法第五十三條規定之法律關係代位向上訴人請求損害賠償
    ，訴請被上訴人給付九萬七千二百二十二元及自支付命令聲請狀繕本送達上訴人
    之翌日（即九十年五月二十三日）起至清償日止，按年息百分之五計算之利息部
    分，為有理由，應予准許，逾此所為之請求，為無理由，應予駁回。原審就超過
    上開應准許部分，為上訴人敗訴之判決，自有未洽。上訴意旨就此部分指摘原判
    決不當，求予廢棄改判，為有理由。至於上開應准許部分，原審命上訴人給付，
    核無違誤，上訴意旨，就此部分，仍執陳詞，指摘原判決不當，求予廢棄改判，
    為無理由，應駁回其上訴。
八、據上論結，本件上訴為一部有理由、一部無理由，依民事訴訟法第四百三十六條
    之一第三項、第四百六十三條、第三百八十五條第一項、第四百五十條、第四百
    四十九條第一項、第七十九條但書，判決如主文。
中　　　華　　　民　　　國　　九十一　　年　　　十　　　月　　 十一 　　日
                                      臺灣臺中地方法院民事第四庭
~B審判長法　官　張恩賜
~B　　　法　官　林洲富
~B　　　法　官　許秀芬
右為正本係照原本作成
不得上訴。
中　　　華　　　民　　　國　　九十一　　年　　　十　　　月　　 十一 　　日
~B法院書記官
